【裁判字號】    98,交聲,2211
【裁判日期】    981130
【裁判案由】    交管條例聲異
【裁判全文】
臺灣板橋地方法院交通事件裁定        98年度交聲字第2211號
原處分機關  臺北市交通事件裁決所
異  議  人
即受處分人  甲○○
上列異議人即受處分人因違反道路交通管理處罰條例案件，不服
原處分機關於中華民國98年7 月17日所為之裁決處分（裁決書案
號：北市裁罰字第裁22-AEU440229號），聲明異議，本院裁定如
下：
    主  文
原處分關於罰鍰新臺幣肆萬玖仟伍佰元部分撤銷。
甲○○汽車駕駛人，駕駛汽車經測試檢定，酒精濃度超過規定標
準，處罰鍰新臺幣壹萬玖仟伍佰元。
    理  由
一、原處分意旨略以：異議人即受處分人甲○○於民國95年5 月
    23日凌晨3 時36分許，駕駛車牌號碼7D-2436 號自用小客車
    ，在臺北市○○○路○ 段135 巷29號前為警攔停，經測試檢
    定其吐氣酒精濃度達每公升0.66毫克，超過規定標準，經臺
    北市政府警察局大安分局敦化南路派出所警員掣單舉發。爰
    依道路交通管理處罰條例第35條第1 項第1 款規定，裁處罰
    鍰新臺幣（下同）49500 元，吊扣駕駛執照12個月，並應依
    同條例第24條第1 項第2 款規定，接受道路交通安全講習。
二、聲明異議意旨略以：異議人酒後駕車，業經臺灣臺北地方法
    院檢察署檢察官為緩起訴處分，命向善牧基金會支付30000
    元，原處分機關復為罰鍰49500 元之處分，違反一事不二罰
    之原則，爰聲明異議，請求撤銷原處分機關關於罰鍰部分所
    為處分。
三、按汽車駕駛人飲用酒類或其他類似物後其吐氣所含酒精濃度
    超過每公升0.25毫克或血液中酒精濃度超過百分之0.05以上
    者，不得駕車；又汽車駕駛人，駕駛汽車經測試檢定，酒精
    濃度超過規定標準者，處新臺幣15000 元以上60000 元以下
    罰鍰，並當場移置保管該汽車及吊扣其駕駛執照1 年，另應
    接受道路交通安全講習，道路交通安全規則第114 條第2 款
    、道路交通管理處罰條例第35條第1 項第1 款、第24條第1
    項第2 款分別定有明文。經查：
  (一)異議人於95年5 月23日3 時36分許，駕駛車牌號碼7D-2436
    號自用小客車，在臺北市○○○路○ 段135 巷29號前，經測
    試檢定其吐氣酒精濃度達每公升0.66毫克，超過規定標準，
    經臺北市政府警察局大安分局敦化南路派出所警員掣單舉發
    之事實，有臺北市政府警察局北市警交字第AEU440229 號舉
    發違反道路交通管理事件通知單、吐氣酒精濃度測試單各1
    件附卷可資佐證，且為異議人所不爭執，此情足堪認定。
  (二)次按一行為同時觸犯刑事法律及違反行政法上義務規定者，
    依刑事法律處罰之；但其行為應處以其他種類行政罰或得沒
    入之物而未經法院宣告沒收者，亦得裁處之。前項行為如經
    不起訴處分或為無罪、免訴、不受理、不付審理之裁判確定
    者，得依違反行政法上義務規定裁處之，行政罰法第26條規
    定甚明。考其立法理由，係以刑罰與行政罰處罰行為人違法
    行為之目的相同，若依刑事法律處罰，以足資警惕行為人，
    即無一事二罰再處行政罰之必要。而刑事訴訟法第253 條之
    2 規定命被告為金錢給付、勞務給付及處遇措施，此項金錢
    給付、勞務提供雖非刑罰性質，然已涉及行為人之人身自由
    及財產拘束，其性質亦屬對行為人之制裁，影響個人財產、
    自由、尊嚴等，實質上應屬行政罰法第26條第1 項所指依刑
    事法律之處罰，行政機關不得再為與刑罰相類之罰鍰處分。
    惟倘行為人支付之緩起訴處分金未達道路交通管理處罰條例
    第92條第3 項所定最低罰鍰基準者，仍應依道路交通管理處
    罰條例第35條第8 項規定，裁決繳納不足最低金額部分。
  (三)本件異議人駕駛汽車，經測試檢定酒精濃度達每公升0.66毫
    克，超過規定標準，參照違反道路交通管理事件統一裁罰基
    準，其最低罰鍰金額為49500 元，然其行為另涉刑法第185
    條之3 酒後駕車公共危險罪，經臺灣臺北地方法院檢察署檢
    察官於95年6 月23日以95年度偵字第12461 號為緩起訴處分
    ，並命異議人於緩起訴處分確定後3 個月內，向善牧基金會
    支付30000 元，其緩起訴期間至96年7 月18日止，有前開緩
    起訴處分書、臺灣高等法院被告前案紀錄表各1 件在卷足稽
    。此項附加條件之履行，確已影響異議人之財產權益，具有
    實質刑罰效果，自應予以扣除，僅得就其不足裁罰基準最低
    金額部分裁處之。
四、綜上，原處分機關以異議人駕駛汽車，經測試檢定酒精濃度
    達每公升0.66毫克，依違反道路交通管理事件統一裁罰基準
    裁處罰鍰49500 元，容有未合，異議人就此部分聲明異議，
    為有理由，應由本院撤銷原處分機關關於罰鍰部分所為之處
    分，並依道路交通管理處罰條例第35條第1 項第1 款、第8
    項規定，參照違反道路交通管理事件統一裁罰基準，扣除異
    議人支付之緩起訴處分金後，自為裁定如主文第2 項所示，
    用期適法。
據上論斷，應依道路交通案件處理辦法第20條前段，裁定如主文
。
中    華    民    國    98    年    11    月    30    日
                  交通法庭  法  官  廖怡貞
以上正本證明與原本無異
如不服本裁定應於送達後5 日內向本院提出抗告狀
                            書記官  林惠齡
中    華    民    國    98    年    12    月    1     日


司法院資訊處製作；財團法人民間司法改革基金會備份。
